臺灣高等法院臺南分院刑事判決　九十四年度上訴字第九五號
上訴人
即被告　丙○○
　　　　　　　　　弄廿四號
選任辯護人　蔡文斌　律師
　　　　　　邱銘峰　律師
　　　　　　曾靖雯　律師
上列上訴人因搶奪案件，不服臺灣臺南地方法院九十三年度訴緝
字第八二號中華民國九十三年十二月二十三日第一審判決（起訴
案號：臺灣臺南地方法院檢察署九十三年度偵字第四八七八號）
，提起上訴，本院判決如下：
    　主      文
原判決撤銷。
丙○○無罪。
   　 理      由
一、公訴意旨以：被告丙○○與乙○○（業經臺灣臺南地方法院
    判處有期徒刑十月確定）因缺錢花用，竟基於意圖為自己不
    法所有之犯意聯絡，共謀騎乘機車搶奪行人財物，議定由丙○○騎乘其所有車號ＶＩＹ─八三二號輕型機車後載乙○○
    ，繞行臺南市區一帶尋找作案目標，於民國（下同）九十二
    年七月十八日凌晨四時四十分許，行經臺南市○區○○路與
    凱旋路口時，見甲○○獨自騎乘機車，乃由丙○○先自後撞
    擊甲○○機車，乙○○再下車趁甲○○不及防備之際，搶奪
    手提包一個（內含身分證件、郵局提款卡（局號：三一
    二四號；帳號：四九九二九八號）、健保卡、駕照、現
    金新臺幣下同四千元）得手，旋即逃逸。嗣於同年十一月十
    八日下午十時三十分許，乙○○因竊盜嫌疑為警逮獲時，扣
    得甲○○所有之前揭郵局提款卡一張，循線始查悉上情，認
    被告丙○○涉犯刑法第三百二十五條第一項之搶奪罪嫌云云
    。
二、公訴人認被告涉犯搶奪罪嫌，係以被害人之指訴被搶經過，
    共同被告乙○○供承與被告共同參與搶奪等為所憑依據。訊
    據上訴人即被告丙○○矢口否認有前揭搶奪犯行，辯稱：未
    與乙○○去搶他人財物云云。
三、按犯罪事實應依證據認定之，無證據不得認定其犯罪事實；
    又不能證明被告犯罪或其行為不罰者，應諭知無罪之判決，
    刑事訴訟法第一百五十四條第二項第三百零一條第一項分
    別定有明文。認定犯罪事實所憑之證據，雖不以直接證據為
    限，間接證據亦包括在內，然而無論直接或間接證據，其為
    訴訟上之證明，須於通常一般之人均不致有所懷疑，而得確
    信為真實之程度者，始得據為有罪之認定，倘其證明尚未達
    於此一程度，而有合理性懷疑存在時，即不得遽為被告犯罪
    之認定（最高法院七十六年台上字第四九八六號判例參照）
    。又按被告或共犯之自白，不得作為有罪判決之唯一證據，
　　仍應調查其他必要之證據，以察其是否與事實相符，刑事訴
  　訟法第一百五十六條第二項明文規定。換言之，共同被告不
    利於己之陳述，固得採為其他共同被告犯罪之證據，惟此項
    不利之陳述，須無瑕疵可指，而就其他方面調查，又與事實
    相符，始得採為其他共同被告犯罪事實之認定（最高法院四
    十六年台上字第四一九號判例參照）。
四、經查：
(一)上揭搶奪事實，固據共同被告乙○○於偵查中，原審及本院
    審理時供承：與被告共同參與搶奪被害人財物等情，並於警
    訊及本院審理時當場指認被告為參與搶奪之人（見警卷第八
    、九頁、本院卷第九十四頁），且經警於九十二年十一月十
    八日，自共同被告乙○○身上扣得被害人甲○○所有郵局提
    款卡一張，乙○○復為原審九十三年度訴字第五七二號判處
    有期徒刑十月確定，有九十三年度訴字第五七二號刑事判決
    可稽。然依上開說明，共同被告乙○○之證述不得作為被告
    有罪判決之唯一證據，仍應調查其他必要之證據，以察其是
    否與事實相符。
(二)被告自警訊至本院審理時均一再否認有與乙○○共同搶奪被
    害人財物。而被害人甲○○於警訊、偵查中及本院審理時均
    僅指訴被搶經過：係歹徒二人共乘機車，先撞其機車，一人
    騎機車，一人下車搶其皮包等情，並無法指訴被告確有參與
    搶奪犯行。是被害人之指訴仍不能作為共同被告乙○○上開
    證述之補強證據，認共同被告乙○○證述與事實相符，作為
    被告不利之證據。
(三)共同被告乙○○為輕度智障者，有輕度智障者之身心障礙手
    冊附於該九十三年度訴字第五七二號案卷內（詳該刑事判決
    ），本院審理時應答遲緩，先稱不知道有無行搶，且對行搶
    之細節，及共同作案之人均稱已忘記，迨本院詢以是否認識
    在庭之被告，始又答稱：認識，並以點頭表示與被告共同行
    搶，足見其所供閃爍不一。況且其於九十三年三月六日警訊
    稱：「犯案機車為紫色ＶＩＹ─八三二號機車」（見警卷第
    六頁反面），於九十三年三月十二日警訊則稱：「我也想不
    起來當天我們去行搶時，到底騎哪台機車出門了。」（見警
    卷第八頁反面），於偵查中經檢察官提示機車照片，始又供
    稱：是的（見偵查卷第二十七頁反面），足認共同被告乙○○證述仍非無瑕疵可指。而被害人甲○○則證述：「（犯案
    ）機車顏色記得是淺色」（見本院卷第一二０頁），惟倘犯
    案機車為淺色，則又顯然與卷附乙○○所指犯案工具之紫色
    ＶＩＹ─八三二機車（見偵查卷第六頁），係較深亮顏色，
    不相符合，是共同被告乙○○證述仍存有瑕疵。
(四)被告經本院送請法務部調查局測謊鑑定之結果，認被告稱：
    「(一)其未和乙○○去搶皮包。(二)案發日其未騎機車去撞被害
    人。(三)搶案的錢其未花用過。」測試呈情緒波動反應，研判
    「有說謊」。有法務部調查局九十四年七月一日調科南字第
    ０九四○○二九三三一○號鑑定測謊鑑定報告書一紙在卷可
    參（見本院卷第七十四至八十頁）。惟按測謊鑑定，係就受
    測人對相關事項之詢答，記錄其神經、呼吸、心跳等反應所
    為判斷，其鑑驗結果有時因受測人之生理、心理因素而受影
    響，該鑑驗結果固可供審判之參考，但非判斷之唯一絕對依
    據，鑑驗結果是否可採，仍應由法院斟酌取捨。且測謊結果
    之信憑性，常因主客觀因素不同，而異其結論，而前述測謊
    結果，僅供認定事實之參考，法院於認定事實時仍應本於自
    由心證原則，就卷內各項證據，依證據法則詳予推求，非得
    一概以測謊之結果為斷。而依上開事證顯示，尚無積極證據
    足資證明被告有與乙○○共同搶奪行為，是前述測謊結果尚
    不得執為被告之不利之佐證。
(五)綜上所述，本件僅止共同被告乙○○證述被告有參與搶奪被
    害人財物，而乙○○證述仍存有瑕疵，就其他方面調查，查
    無其他必要之證據，認乙○○證述與事實相符，揆諸上開說
    明，尚不能證明被告有公訴人指訴之搶奪罪嫌，被告犯罪則
    屬不能證明。
五、原審未予詳調查，逕予判罪科刑，洵有違誤。被告上訴否認
    犯罪，尚足採取。原判決自屬無法維持，應由本院撤銷改諭
    知被告無罪之判決。
六、據上論斷，應依刑事訴訟法第三百六十九條第一項前段、第
    三百六十四條、第三百零一條第一項，判決如主文。
本案經檢察官江守權到庭執行職務。
中　華　民　國　　　94　　　年　　10　　月　　12　　　日
            刑事第一庭審判長法官　黃　崑　宗
                            法官　董　武　全
                            法官　蔡　長　林
以上正本證明與原本無異。
檢察官如不服本判決，應於收受本判決後十日內向本院提出上訴
書。其未敘述上訴理由者並得於提起上訴後十日內向本院補提理
由書。
　　　　　　　　　　　　　書記官　李　培　薇
中　華　民　國　　　94　　　年　　10　　月　　13　　　日
